臺灣橋頭地方法院行政訴訟判決
111年度簡字第9號
原      告  沈克遠  
被      告  高雄市政府環境保護局

代  表  人  張瑞琿  
訴訟代理人  吳明一  
            趙豫平  
上列當事人間違反廢棄物清理法事件，原告不服被告中華民國11
0年12月9日高市環局廢處字第00-000-000000號裁處書所為處分
，及高雄市政府111年2月8日高市府法訴字第11130110700號訴願
決定，提起行政訴訟，本院於111年7月20日言詞辯論終結，判決
如下：
    主  文
原告之訴駁回。
訴訟費用新臺幣2,000元由原告負擔。
    事實及理由
一、事實概要：被告派員於民國110年10月20日9時6分許，前往
    原告所有之門牌號碼高雄市○○區○○路○段00號房屋（下稱系
    爭房屋）稽查時，發現系爭房屋旁有置放積水容器（下稱系
    爭積水容器）未妥善清除及管理，致孳生病媒蚊之情形。經
    被告查得系爭房屋所有權人為原告，於110年11月3日開立高
    市環局告字第H684798號舉發通知書（下稱系爭舉發通知書
    ）予以舉發，並給予陳述意見之機會。原告雖於110年12月2
    日提出書面陳述意見，惟經被告審酌後，仍認原告違反廢棄
    物清理法第27條第11款規定之事實明確，乃依同法第50條第
    3款規定，於110年12月9日以高市環局廢處字第00-000-0000
    00號裁處書，裁處原告罰鍰新臺幣（下同）1,200元（下稱
    原處分）。原告不服，提起訴願，遭訴願決定以訴願無理由
    駁回，原告仍表不服，遂提起本件行政訴訟。
二、原告主張：被告之稽查人員未通知我到場，逕翻動系爭房屋
    外的私人物品採樣，是違法取證等語。並聲明：原處分及訴
    願決定均撤銷。
三、被告則以：被告之稽查人員僅在系爭房屋外採樣，並未進入
    系爭房屋，原告違規事實明確，被告據以裁處，並無不合等
    語。並聲明：原告之訴駁回。
四、本院之判斷：
  ㈠按廢棄物清理法第27條第11款規定：「在指定清除地區內嚴
    禁有下列行為：‧‧‧十一、其他經主管機關公告之污染環境
    行為。」第50條第3款規定：「有下列情形之一者，處新臺
    幣1,200元以上6,000元以下罰鍰：‧‧‧三、為第27條各款行
    為之一。」次按高雄市政府101年4月6日公告載明：「一、
    修正公告高雄市指定清除地區為所轄之行政區域。二、本公
    告溯及自99年12月25日起生效。」另高雄市政府101年4月5
    日公告亦載明：「一、在指定清除地區內有下列行為行為之
    一者為污染環境行為：‧‧‧（七）室內外花瓶、桶子、輪胎
    、空罐、保特瓶、水缸或其他積水容器暨地下室、廁所、廚
    房、衛浴場所或水溝等積水處，未妥善管理、清除，致孳生
    病媒蚊孑孓。‧‧‧」。又依違反廢棄物清理法罰鍰額度裁罰
    準則，行為人有孳生登革熱病媒蚊孑孓，污染環境之違規事
    由，違反廢棄物清理法第27條第11款，依同法第50條第3款
    裁處之處分金額為1,200元。再按主管機關得自行或委託執
    行機關派員攜帶證明文件，進入公私場所或攔檢廢棄物、剩
    餘土石方清除機具，檢查、採樣廢棄物貯存、清除、處理或
    再利用情形，並命其提供有關資料，廢棄物清理法第9條第1
    項前段亦有明文。
  ㈡經查，被告之稽查人員於系爭房屋外，在未翻動物品的情形
    下，目視即可發現一桶子上塑膠容器內有積水，且水中漂浮
    雜質，進而取下容器上方覆蓋之塑膠袋等物品，以滴管進行
    採樣，發覺有數隻孑孓游動等情，業經本院當庭勘驗現場蒐
    證之光碟影片屬實（見本院卷第68頁），嗣被告認原告違規
    行為屬實，遂依法舉發，亦有系爭舉發通知單在卷足憑（見
    原處分卷第7頁），堪認原告確有「積水容器未妥善管理、
    清除，致孳生病媒蚊孑孓」之違規事實，被告據以作成原處
    分裁罰原告，即屬合法有據。
  ㈢原告雖主張被告之稽查人員擅自翻動系爭房屋外的私人物品
    採樣，係違法取證云云。惟查，依廢棄物清理法第9條第1項
    前段規定，被告進入公私場所檢查廢棄物汙染環境情形，本
    毋庸經原告同意，況被告採樣之積水容器係放置於戶外，毋
    庸翻動物品，即可目視發覺容器內有積水及雜質漂浮之異狀
    等情，業經本院勘驗上開現場蒐證影像無訛，足認被告之採
    證行為，符合比例原則，並未過度侵害原告之隱私權，原告
    前揭主張，並非可採。被告依據上開採證行為所取得之證據
    ，認定原告有「積水容器未妥善管理、清除，致孳生病媒蚊
    孑孓」之違規，並無違誤。
五、綜上所述，原告於上述時間、地點，確有「積水容器未妥善
    管理、清除，致孳生病媒蚊孑孓」之違規行為，被告據以裁
    處原告，並無違誤。原處分並無違法，原告訴請撤銷為無理
    由，應予駁回。
六、本件第一審裁判費為2,000元，應由原告負擔，爰確定第一
    審訴訟費用額如主文第2項所示。
七、據上論結，原告之訴無理由，判決如主文。
中　　華　　民　　國　　111 　年　　8 　　月　　10　　日
　　　　　　　　　行政訴訟庭　法　官　張立亭
上為正本係照原本作成。
如不服本判決，應於判決送達後20日內，向本院提出上訴狀並表
明上訴理由（原判決所違背之法令及其具體內容或依訴訟資料可
認為原判決有違背法令之具體事實），其未載明上訴理由者，應
於提出上訴後20日內向本院補提理由書（上訴狀及上訴理由書均
須按他造人數附繕本，如未按期補提上訴理由書，則逕予駁回上
訴），並應繳納上訴裁判費新臺幣3,000元。
中　　華　　民　　國　　111 　年　　8 　　月　　10　　日
　　　　　　　　　　　　　　　書記官　洪嘉鴻